---
title: 'Übungsaufgaben: Osteoklasten'
author: "Raphael Schleutker und Hannah Schmitz"
date: "7. Oktober 2017"
output: 
  html_document: 
    code_folding: hide
    highlight: haddock
    toc: yes
    toc_float: yes
---

<style>
body {
text-align: justify}
</style>

```{r setup, include=FALSE}
knitr::opts_chunk$set(echo = TRUE, collapse = TRUE, message = FALSE, warning = FALSE)
```

## Einleitung

Diese Aufgabe soll verdeutlichen, dass man ein und dieselben Daten auf viele verschiedene Art und Weisen darstellen kann. Welche Darstellungsform die beste für die eigenen Daten ist, ist immer eine Einzelfallentscheidung, und es lohnt sich, die Möglichkeiten mal durchzuprobieren und dann zu entscheiden.


### Der Datensatz

Der Aufgabenordner beinhaltet einen Datensatz *Osteoclasts.csv*. Der Datensatz gibt die Größe von differenzierten Osteoklasten nach Behandlung von Vorläuferzellen mit unterschiedlichen Stimulanzien an. Es gibt vier Variablen:

* `Genotype` gibt den Genotyp der Maus an, aus der die Zellen stammen.
* `Area` gibt die Größe der gemessenen Osteoklasten in µm^2^ an.
* `Stimulant_1` ist die ersten Stimulanzie.
* `Stimulant_2` ist die zweite Stimulanzie, sofern eine zugegeben wurde.

Zusätzlich zu den angegeben Stimulanzien wurden alle Zellen mit Myostatin behandelt.


### mutate_at()

Das Paket `dplyr` bietet neben der Funktion `mutate` noch Derivate dieser Funktion. `mutate_at` bietet die Möglichkeit, mehrere Variablen gleichzeitig zu bearbeiten. Dies kann man beispielsweise dazu nutzen, mehrere Variablen gleichzeitig in Faktoren umzuwandeln. `mutate_at` ist folgendermaßen aufgebaut:

`mutate_at(.tbl, .vars, .funs)`

* `.tbl` ist der Datensatz, der bearbeitet werden soll. Da wir `mutate_at` in aller Regel innerhalb einer Pipe aufrufen, muss dieses Argument nie angegeben werden.
* `.vars` gibt die Variablen/Spalten an, die bearbeitet werden soll. Die Variablen können entweder über einen Character-Vektor mit den Spaltennamen oder einem numerischen Vektor mit den Positionen angegeben werden.
* `.funs` gibt die Funktionen an, die auf die Variablen angewendet werden sollen. Die Funktionen können als Character-Vektor angegeben werden: `"factor"`.


### interaction()

Manchmal möchte man, wie in diesem Fall, alle Kombinationen zweier Faktoren betrachten. In diesem Datensatz ist es z.B. notwendig, alle Kombinationen der Spalten `Stimulant_1` und `Stimulant_2` zu betrachten. Zu diesem Zweck gibt es die Funktion `interaction`. In diese Funktion werden einfach die Variablen eingesetzt: `interaction(Stimulant_1, Stimulant_2)`. Dieses Konstrukt kann man dann für ein Diagramm auf eine Achse mappen.


## Die Aufgaben

1. Lies den Datensatz zunächst mit dem `readr`-Paket bzw. dem grafischen Interface von RStudio ein.
2. Nutze `mutate_at()` und `factor`, um die Spalten `Genotype`, `Stimulant_1` und `Stimulant_2` in Faktoren umzuwandeln.
3. Erstelle ein Dotplot, der einen Punkt für jede gemessene Zelle anzeigt. Mappe dazu die beiden Stimulanzien auf die x-Achse (**Tipp:** `interaction(Stimulant_1, Stimulant_2)`) und `Area` auf die y-Achse. Erzeuge außerdem eine Facette für jeden Genotyp. Was stört dich an dem Plot?
4. Es gibt verschiedenen Probleme mit dem Diagramm. Zum einen gibt es nach oben extreme Ausreißer. Außerdem ist es unmgölich zu erkennen, wie viele Punkte es gibt, da diese sich überlappen. Zuletzt überschneiden sich die Beschriftungen für die x-Achse. Begrenze die y-Achse auf den Bereich von **0** bis **25000**. Erzeuge statt eines einfachen Dotplots einen Jitter-Plot (jeder Punkt wird um einen zufälligen Betrag nach links oder rechts verschoben), indem du `geom_jitter()` verwendest. Setze außerdem die Deckkraft mit `alpha` für jeden Punkt auf **0.15**. Zuletzt, drehe den Text auf der x-Achse um 45°. Solche optischen Änderungen werden immer über `theme()` getätigt. Der zu setzende Parameter heißt `axis.text.x = element_text(angle = 45, hjust = 1)`.
5. Eine andere Möglichkeit, die Daten darzustellen, wäre ein Boxplot. Zu diesem Diagrammtyp zu wechseln ist nun sehr einfach, da nur das Geom von `geom_jitter()` zu `geom_boxplot()` gewechselt werden muss. `geom_boxplot()` ist ein Shortcut, der bereits die richtigen Einstellungen für die *Statistical Transformations* setzt, sodass man sich darüber keine Gedanken machen muss.
6. Eine Abwandlung des normalen Boxplots ist ein Violinplots. Dieser zeigt neben den bei Boxplots bekannten Kennwerten zusätzlich die konkrete Dichteverteilung der Punkte an, indem die "Box" an Stellen mit vielen Beobachtungen breiter gezeichnet wird und an Stellen mit weniger Beobachtungen schmaler. Ändere dazu einfach `geom_boxplot()` zu `geom_violin()`. In der Standardausführung wird der Violinplot ohne Quantile gezeichnet. Diese können mit `draw_quantiles = c(0.25, 0.5, 0.75)` hinzugefügt werden.
7. Eine ganz andere Möglichkeit, die Größe der Osteoklasten darzustellen, ist ein Histogramm. Hierbei wird die Spannweite der Fläche, also **0** bis **25000**, in gleich große Abschnitte unterteilt. Für jeden Abschnitt werden die Zellen gezählt und anschließend als Balken in dem Plot dargestellt. Für diesen Plot mapped man nur die Größe auf die x-Achse. Ansonsten ist kein weiteres Mapping notwendig. Für Histogramme gibt es das Geom `geom_histogram()`. Ein wichtiger Parameter hierbei ist, in wie viele Bins das Histogramm unterteilt wird. Probiere verschiedene Werte aus! (Die Anzahl der Bins sollte immer mit angegeben werden.) Außerdem sollte mit `facet_grid()` Facetten anhand der Stimulanzien sowie des Genotyps erzeugt werden. Schaue dir außerdem die Hilfeseite zu `facet_grid` an und versuche, die Parameter `margins` und `scales` zu nutzen. Welchen Nachteil kann `scales` haben?.
8. Sehr ähnlich zu Histogrammen sind Frequenzplots. Statt mit Balken werden die Anzahl an Zellen in jedem Bin mit Linien dargestellt. Dies erlaubt es, mehrere Gruppen in einem Diagramm bzw. einer Facette darzustellen. Frequenzplots werden mit `geom_freqpoly()` erstellt.
9. Statt des Frequenzplots kann man auch einen Dichteplot erstellen, welcher die Verteilung der Größen als Dichtefunktion darstellt. Statt `geom_freqpoly()` erzeugt man Dichteplots mit `geom_density()`. Ein wesentlicher Parameter von `geom_density()` ist `adjust`, welches steuert, wie präzise der Dichteplot die Verteilung der Daten widergibt. Standardmäßig steht dieser Wert auf `1`. Probiere sowohl größere als auch kleinere Werte aus und schaue, was passiert.
10. Du hast nun viele verschiedene Diagrammtypen ausprobiert, allerdings nicht einen besonders Beliebten unter Biologen: Ein Säulendiagramm mit Fehlerbalken. Warum macht dieser Diagrammtyp bei den vorliegenden Daten keinen Sinn?


## Lösungen

### Aufgabe 1

```{r collapse=FALSE}
library(readr)

Osteoclasts <- read_csv("Osteoclasts.csv", trim_ws = TRUE)

head(Osteoclasts)
```


### Aufgabe 2

```{r collapse=FALSE}
library(dplyr)

Osteoclasts <- Osteoclasts %>%
  mutate_at(c("Genotype", "Stimulant_1", "Stimulant_2"), "factor")

head(Osteoclasts)

# Beachte, dass `factor` in diesem Fall kein Funktionsaufruf ist (da die Klammern fehlen), sondern die Funktion selbst, also das Objekt.
```


### Aufgabe 3

```{r}
library(ggplot2)

ggplot(Osteoclasts, aes(x = interaction(Stimulant_1, Stimulant_2), y = Area)) +
  geom_point() +
  facet_wrap(~Genotype, ncol = 4)
```


### Aufgabe 4

```{r}
ggplot(Osteoclasts, aes(interaction(Stimulant_1, Stimulant_2), Area)) +
  geom_jitter(width = .25,
              alpha = .15) +
  facet_wrap(~Genotype, ncol = 4) +
  scale_x_discrete(name = "Stimulants") +
  scale_y_continuous(limits = c(0, 25000)) +
  theme(axis.text.x = element_text(angle = 45, hjust = 1))
```


### Aufgabe 5

```{r}
ggplot(Osteoclasts, aes(interaction(Stimulant_1, Stimulant_2), Area)) +
  geom_boxplot() +
  facet_wrap(~Genotype, ncol = 4) +
  scale_x_discrete(name = "Stimulants") +
  scale_y_continuous(limits = c(0, 25000)) +
  theme(axis.text.x = element_text(angle = 45, hjust = 1))
```


### Aufgabe 6

```{r}
ggplot(Osteoclasts, aes(interaction(Stimulant_1, Stimulant_2), Area)) +
  geom_violin(draw_quantiles = c(0.25, 0.5, 0.75)) +
  facet_wrap(~Genotype, ncol = 4) +
  scale_x_discrete(name = "Stimulants") +
  scale_y_continuous(limits = c(0, 25000)) +
  theme(axis.text.x = element_text(angle = 45, hjust = 1))
```


### Aufgabe 7

```{r}
ggplot(Osteoclasts, aes(x = Area)) +
  geom_histogram(bins = 250) +
  facet_grid(Stimulant_1+Stimulant_2 ~ Genotype, margins = c("Genotype")) +
  scale_x_continuous(limits = c(0, 25000)) +
  scale_y_continuous(name = "Count") +
  theme(axis.text.x = element_text(angle = 45, hjust = 1)) +
  labs(caption = "Bins: 250")
```


### Aufgabe 8

```{r}
ggplot(Osteoclasts, aes(x = Area, colour = interaction(Stimulant_1, Stimulant_2, sep = " + "))) +
  geom_freqpoly(bins = 100) +
  facet_wrap( ~ Genotype, ncol = 4) +
  scale_x_continuous(limits = c(0, 25000)) +
  scale_y_continuous(name = "Count") +
  scale_color_discrete(name = "Treatment") +
  theme(axis.text.x = element_text(angle = 45, hjust = 1)) +
  labs(caption = "Bins: 100")
```


### Aufgabe 9

```{r}
ggplot(Osteoclasts, aes(x = Area, colour = interaction(Stimulant_1, Stimulant_2, sep = " + "),
                        fill = interaction(Stimulant_1, Stimulant_2, sep = " + "))) +
  geom_density(alpha = .25) +
  facet_wrap( ~ Genotype, ncol = 4) +
  scale_x_continuous(limits = c(0, 25000)) +
  scale_y_continuous(name = "Density") +
  scale_color_discrete(name = "Treatment") +
  scale_fill_discrete(name = "Treatment") +
  theme(axis.text.x = element_text(angle = 45, hjust = 1))
```


### Aufgabe 10

Säulendiagramme mit Fehlerbalken stellen im Grunde nur das arithmetische Mittel und die Standardabweichung dar. Diese Kennwerte sind aber nur für normalverteilte Daten aussagekräftig und die Verteilung der Osteoklastengröße ist definitiv nicht normalverteilt. Außerdem geht bei diesem Diagrammtyp zu viel Information verloren, insbesondere, da eine Kernfrage bei dem Experiment auch sein kann, wie viele Zellen zu Osteoklasten differenziert sind.