---
title: 'Übungsaufgaben: 2D-Binning'
author: "Raphael Schleutker und Hannah Schmitz"
date: "7. Oktober 2017"
output: 
  html_document: 
    code_folding: hide
    highlight: haddock
    toc: yes
    toc_float: yes
---

```{r setup, include=FALSE}
knitr::opts_chunk$set(echo = TRUE, collapse = TRUE)
```

## Einleitung

### 2D-Binning

In der Aufgabe zu den Osteoklasten haben wir bereits Binning kennengelernt, um die Daten in Form eines Histogramms oder eines Frequenzplots darzustellen. Hierbei wurde eine Variable in sog. Bins unterteilt, und für die Anzahl an Beobachtungen in jedem Bin ein Balken mit der entsprechenden Höhe gezeichnet. Eine darauf aufbauende Möglichkeit ist das 2D-Binning. Hierbei wird nicht eine Variable unterteilt, sondern zwei. Diese werden auf der x- und y-Achse dargestellt. Um die Anzahl an Beobachtungen pro Bin darzustellen, wird in aller Regel eine sequenzielle Farbpalette verwendet, also eine bei der optisch klar erkennbar ist, welche Farbe wenige bzw. viele Beobachtungen darstellt. Theoretisch ist aber auch eine andere Darstellungsweise wie die Transparenz denkbar. Dies geht allerdings mit optischen Problemen einher.

Grundsätzlich können die Bins zwei Formen annehmen: Entweder sind sie schlicht quadratisch, was die einfachere Form darstellt, aber zu optischen Artefakten führen kann. Oder sie sind hexagonal, was unter bestimmten Bedingungen zu einem optisch gefälligeren Ergebnis führt. Beide Varianten sind aber gleichermaßen geeignet, 2D-Bins darzustellen.


### Der Datensatz

In dieser Übungsaufgabe verwenden wir einen FACS-Datensatz. Da FACS-Daten i.d.R. speziell prozessiert werden und es hierfür besondere Software gibt, ist es zugegebenermaßen kein Beispiel für Daten, die man alltäglich mit R visualisiert (auch wenn es spezielle Pakete dafür gibt). Dennoch sind FACS-Daten gut dazu geeignet, das Prinzip von 2D-Binning zu verdeutlichen, da sie meist mehrere hunderttausend Beobachtungen umfassen. Der Bereitgestellte Datensatz umfasst viele Variablen, von denen aber nur der *Forward Scatter (FSC)* und der *Side Scatter (SSC)* dargestellt werden sollen.

Fluoreszenz-Durchflusszytometrie basiert auf einer extrem schmalen Kapillare, durch die in einem Flüssigkeitsstrom vereinzelte Zellen geschickt werden. Hierbei werden die Zellen von verschiedenen Lichtquellen einerseits vermessen, andererseits aber auch zum fluoreszieren angeregt, sofern entsprechende Fluorophore auf der Zelloberfläche vorhanden sind. Für den FSC wird ein Lichtstrahl flach von vorne auf die Zelle gerichtet. Die Streuung des Lichts ist ein Maß für die Größe der Zelle. Für den SSC wird ein Lichtstrahl seitlich im rechten Winkel auf die Zelle gerichtet. Die Streuung des Lichts ist ein Maß für die Oberflächenbeschaffenheit der Zelle. Üblicherweise wird für einen ersten Überblick der FSC auf die x-Achse und der SSC auf die y-Achse gemapped.


## Die Aufgaben

1. Lies den Datensatz *FACS.csv* aus dem Aufgabenordner ein und wähle anschließend der Übersicht halber nur die Variablen `FSC` und `SSC` aus. FACS-Daten enthalten häufig extrem viele Randwerte. Filtere daher alle Werte aus, bei denen der Forward-Scatter oder der Side-Scatter kleiner als 1 ist.
2. Stelle die Daten zunächst als normales Punktdiagramm dar, indem du `FSC` auf die x-Achse und `SSC` auf die y-Achse mappest. Was hälst du von dem Diagramm?
3. Rechteckige 2D-Bins werden durch das Geom `geom_bin2d()` bereitgestellt. Hierbei wird die Anzahl an Beobachtungen automatisch auf die Farbe gemapped. Dies muss also nicht explizit angegeben werden. Setze die Anzahl an Bins auf **200**.
4. Um hexagonale Bins zu erzeugen, wird das Geom `geom_hex()` verwendet, welches ebenso benutzt wird, wie `geom_bin2d()`. Nutze dieses Geom, um hexagonale Bins zu erzeugen. Außerdem ist die Standardmäßige Farbpalette nicht die aussagekräftigste. Verwende stattdessen `scale_fill_viridis()` aus dem `viridis`-Paket.
5. Die Anzahl an Beobachtungen für jeden Bin wird, wie bereits gesagt, automatisch auf die Achse `fill` gemapped. Die Variable `count` wird hierbei automatisch in Rahmen der *statistical transformations* berechnet. Mann kann auf diese Variablen explizit zugreifen, indem man den Namen zwischen je zwei Punkte setzt: `..count..`. Nutze dies, um die Anzahl an Beobachtungen über die Transparenz darzustellen statt über die Farbe. Ist das eine sinnvolle Darstellungsweise?
6. Eine weitere Möglichkeit zur Darstellung, die auf 2D-Binning beruht, ist das Kontur-Diagramm. Dieses ist über das Geom `geom_density_2d()` verfügbar. Hierbei ist es nicht zwingend notwendig, die Anzahl an Beobachtungen auf die Farbe zu mappen. Ist dies dennoch erwünscht, kann es über `colour = ..level..` eingestellt werden. Nutze das Geom, um einen Konturplot zu erzeugen.




## Die Lösungen

### Aufgabe 1

```{r}
library(readr)
library(dplyr)
FACS <- read_delim("./FACS.csv", "\t", trim_ws = TRUE) %>%
  select(FSC, SSC) %>%
  dplyr::filter(FSC > 1 & SSC > 1)
```


### Aufgabe 2

```{r}
library(ggplot2)

ggplot(FACS, aes(FSC, SSC)) +
  geom_point()
```


### Aufgabe 3

```{r}
ggplot(FACS, aes(FSC, SSC)) +
  geom_bin2d(bins = 150)
```


### Aufgabe 4

```{r}
ggplot(FACS, aes(FSC, SSC)) +
  geom_hex(bins = 150) +
  viridis::scale_fill_viridis()
```


### Aufgabe 5

```{r}
ggplot(FACS, aes(FSC, SSC, alpha = ..count.., fill = NULL)) +
  geom_hex(bins = 150)
```


### Aufgabe 6

```{r}
ggplot(FACS, aes(FSC, SSC, colour = ..level..)) +
  geom_density_2d(bins = 150)
```