---
title: "Datenvisualisierung"
author: "Raphael Schleutker und Hannah Schmitz"
date: "7. Oktober 2017"
css: style.css
output: 
  ioslides_presentation: 
    highlight: kate
    logo: ./Figures/wwu.svg
    widescreen: yes
---

```{r setup, include=FALSE}
knitr::opts_chunk$set(echo = TRUE, message = TRUE, error = TRUE)
library(ggplot2)
library(gridExtra)
```


# ggplot2 - Layered Grammar of Graphics

<!-- Erklären, was tidy data ist und an Beispielen aufzeigen, wo Fehler liegen und wie man diese beheben kann (ohne darauf einzugehen, wie dies in R gemacht wird. Das kommt später). -->

## Die Idee

Die Idee ist, jedes Diagramm nach dem gleichen Schema aufzubauen und nach und nach die Komponenten hinzuzufügen.

* [ggplot2: Elegant Graphics for Data Analysis](https://www.amazon.de/ggplot2-Elegant-Graphics-Data-Analysis/dp/331924275X/ref=sr_1_1?ie=UTF8&qid=1492538063&sr=8-1&keywords=ggplot2): Gibt ein tieferes Verständnis von **ggplot2**.

***

Konkret geht es um folgende Aspekte:

>- **Data:** Welche Daten sollen dargestellt werden? Nicht so einfach, wie man denkt.
>- **Aesthetic mapping:** Auf welcher Achse soll welche Variable dargestellt werden? Es gibt mehr als nur x- und y-Achse (Farbe, Größe, Transparenz, Form, ...).
>- **Scales::** WIE soll die jeweilige Achse skaliert sein? Logarithmisch, Farbpalette, ...
>- **Statistical transformation:** Sollen die Rohdaten dargestellt werden oder *prozessierte* Daten: Regressionslinien, Boxplots, Histogramme, ...
>- **Geometric Objects:** In welche Form sollen die Daten dargestellt werden? Z.B. Linien, Punkte, Balken, ...
>- **Positional adjustments:** Sollen Säulen z.B. über- oder nebeneinander dargestellt werden? Kartesisches oder Polarkoordinatensystem? Facetting?


## Data

```{r}
head(iris)
```


## Statistical Transformation

Wir haben Glück!

>- In der Regel kümmert ggplot sich um diesen Aspekt, ohne dass wir das merken!
>- Trotzdem lohnt es sich, sich der Tatsache bewusst zu sein, dass etwas passiert!

```{r fig.align="center", echo=FALSE, fig.height=3}
ggplot(iris, aes(Sepal.Length, Sepal.Width, colour = Species, group = Species)) +
  geom_point() +
  geom_smooth(method = "lm") +
  facet_wrap(~Species) +
  theme(legend.position = "none")
```



## Aesthetic Mapping

Dies ist einer der wichtigsten Punkte!

* Datensätze bestehen meist aus mehreren Variablen. Welche Variable wird auf welcher Skala dargestellt!
* Etwas klarer: Einen großen Wert kann man nicht nur dadurch darstellen, dass er sich sehr weit rechts (x-Achse) oder oben (y-Achse) auf einer räumlichen Skala befindet. Ein großer Wert kann auch
    * rot sein, während kleine Werte blau sind.
    * deckend sein, während kleine Werte transparent sind.
    * ein großer Punkt sein, während kleine Werte kleinere Punkte sind.
* Das gleiche funktioniert natürlich auch mit diskreten Variablen.


## Aesthetic Mapping: Ein Beispiel

```{r fig.align="center", echo=FALSE, fig.height=5}
gridExtra::grid.arrange(ncol = 2,
ggplot(iris, aes(Sepal.Length, Sepal.Width, colour = Species)) +
  geom_point(),
ggplot(iris, aes(Species, Sepal.Width, colour = Sepal.Length)) +
  geom_jitter(width = .25) +
  viridis::scale_colour_viridis(),
ggplot(iris, aes(Species, Sepal.Width, size = Sepal.Length, alpha = Sepal.Length)) +
  geom_jitter(width = .25) +
  viridis::scale_colour_viridis()
)
```


## Scales

Wir wissen jetzt, dass man Variablen auf verschiedene Skalen *mappen* kann. Aber jede Skala kann man unterschiedlich formatieren:

* Soll die x- oder y-Achse linear, logarithmisch oder exponentiell sein?
* Soll die Farbpalette von blau nach gelb verlaufen oder doch lieber von schwarz zu weiß?


## Scales: Ein Beispiel


```{r fig.align="center", echo=FALSE, fig.height=5}
gridExtra::grid.arrange(ncol = 2,
ggplot(iris, aes(Sepal.Length, Sepal.Width, colour = Species)) +
  geom_point(),
ggplot(iris, aes(Sepal.Length, Sepal.Width, colour = Species)) +
  geom_point() +
  scale_y_continuous(trans = "exp") +
  scale_color_brewer(palette = "Dark2"),
ggplot(iris, aes(Sepal.Length, Sepal.Width, colour = Species)) +
  geom_point() +
  scale_color_brewer(palette = "Dark2",
                     name = "Spezies",
                     labels = c("Setosa", "Versicolor", "Virginica")) +
  scale_y_continuous(name = "Sepalbreite") +
  scale_x_continuous(name = "Sepallänge")
)
```


## Geometric Objects

Schließlich noch das (nicht ganz so) Offensichtliche:

Mit welchem **geometrischen Objekt** stelle ich meine Daten dar?

* Punkte
* Linien
* Balken
* Boxplot
* Konturen
* Hexagone
* ...


## Geometric Objects: Ein Beispiel


```{r fig.align="center", echo=FALSE, fig.height=5}
gridExtra::grid.arrange(ncol = 2,
ggplot(iris, aes(Sepal.Length, Sepal.Width, colour = Species)) +
  geom_point(),
ggplot(iris, aes(Sepal.Length, Sepal.Width, colour = Species)) +
  geom_smooth(method = "lm"),
ggplot(iris, aes(Sepal.Length, Sepal.Width, colour = Species)) +
  geom_density2d()
)
```


## Positional Adjustments

> Die Frage nach dem Koordinatensystem, dem **Facetting** und der Positionierung überlappener Punkte/Säulen/...


## Positional Adjustments: Ein Beispiel

```{r fig.align="center", echo=FALSE, fig.height=5, message=FALSE, warning=FALSE}
gridExtra::grid.arrange(ncol = 2,
ggplot(iris, aes(Sepal.Length, Sepal.Width, colour = Species)) +
  geom_point(),
ggplot(iris, aes(Sepal.Length, Sepal.Width, colour = Species)) +
  geom_point() +
  coord_polar(),
ggplot(iris, aes(Sepal.Length, Sepal.Width, colour = Species)) +
  geom_point() +
  facet_wrap(~Species),
ggplot(iris, aes(Sepal.Length, fill = Species)) +
  geom_histogram(position = position_stack())
)
```


## Alles klar soweit?

* Dann eine kurze Pause!


# Euer erstes Diagramm mit R!

## Der Datensatz

```{r}
head(iris)
```


## Nun kommt der Plot, Schritt für Schritt

> Jedes Diagramm startet mit der Funktion **ggplot()**.

> * Das erste Argument ist IMMER **data**.

```{r, echo=TRUE, fig.align='center', fig.height=3}
ggplot(data = iris)
```

## Der Plot: Die Mappings

> Die Variablen werden über das Argument **mapping = aes()** auf die Achsen gemapped.

> * Das zweite Argument ist IMMER **mapping**.

```{r, echo=TRUE, fig.align='center', fig.height=3}
ggplot(data = iris, mapping = aes(x = Sepal.Length, y = Sepal.Width, colour = Species))
```


## Der Plot: Die Geometric Objects

Weitere Eigenschaften können über ein **+** hinter der letzten Zeile hinzugefügt werden!

> Geometric objects fangen IMMER mit **geom_** an.

```{r, echo=TRUE, fig.align='center', fig.height=3}
ggplot(data = iris, mapping = aes(x = Sepal.Length, y = Sepal.Width, colour = Species)) +
  geom_point()
```

## Der Plot: Statistical Transformations

> Statistical Transformations kann man immer über **stat_** hinzufügen.

```{r, echo=TRUE, fig.align='center', fig.height=3}
ggplot(data = iris, mapping = aes(x = Sepal.Length, y = Sepal.Width, colour = Species)) +
  geom_point() +
  stat_smooth(method = "lm")
```

## Der Plot: Scales

> Über Scales kann man alles ändern, was mit Achsen etc. zu tun hat. Sie werden immer über **scale_** aufgerufen!

```{r, echo=TRUE, fig.align='center', fig.height=3}
ggplot(data = iris, mapping = aes(x = Sepal.Length, y = Sepal.Width, colour = Species)) +
  geom_point() +
  stat_smooth(method = "lm") +
  scale_x_continuous(name = "Sepallänge (cm)", limits = c(0,NA)) +
  scale_y_continuous(name = "Sepalbreite (cm)", limits = c(0,NA)) +
  scale_colour_discrete(name = "Spezies", labels = c("Spezies 1", "Spezies 2", "Spezies 3"))
```


## Positional Adjustments

Hier schauen wir uns für den moment nur das **Facetting** an:

```{r, echo=TRUE, fig.align='center', fig.height=3}
ggplot(data = iris, mapping = aes(x = Sepal.Length, y = Sepal.Width, colour = Species)) +
  geom_point() +
  stat_smooth(method = "lm") +
  scale_x_continuous(name = "Sepallänge (cm)", limits = c(0,NA)) +
  scale_y_continuous(name = "Sepalbreite (cm)", limits = c(0,NA)) +
  scale_colour_discrete(name = "Spezies", labels = c("Spezies 1", "Spezies 2", "Spezies 3")) +
  facet_wrap(~ Species, ncol = 3)
```


## Alles klar soweit?

Dann kommen nach einer kurzen Pause einige Übungsaufgaben!