---
title: "Datenaufbereitung"
author: "Raphael Schleutker und Hannah Schmitz"
date: "7. Oktober 2017"
css: style.css
output: 
  ioslides_presentation: 
    highlight: kate
    logo: ./Figures/wwu.svg
    widescreen: yes
---

```{r setup, include=FALSE}
knitr::opts_chunk$set(echo = TRUE, message = TRUE, error = TRUE)
library(tidyverse)
```

# Dateien und Projekte strukturieren

## Projekte in RStudio

Mittlere und große Analysen sollte man als Projekte strukturieren. RStudio bietet dazu die Möglichkeit, ein neues Projekt zu erstellen.

*File>New Project...*

Man kann sich nun entscheiden, einen neuen Ordner zu erstellen oder einen bereits existierenden zu nehmen.

Für Versionskontrolle haben wir in diesem Workshop leider keine Zeit :(


## Worauf man achten sollte.

>- Projekte sollten in sich geschlossen sein.
>- Der Projektordner mit der *.Rproj*-Datei ist der Root-Ordner und damit die höchste Ordner-Ebene die es in dem Projekt gibt.
>- Auf den Root-Ordner verweist man mit `"./"`.
>- Alle zusätzlichen Dateien wie Daten, Skripte und Ergebnisse sollten in Unterordnern abgelegt werden. Auf sie verweist man entsprechend mit `"./Unterodner/Datei.data"`.


## CSV-Dateien

Lokale Datensätze sollte man als CSV-Dateien speichern:

>- Einfaches Textformat, das jedes Programm lesen kann.
>- Werte sind durch Kommata (oder Semikolons oder Tabs) getrennt. Kommentare können durch *\#* hinzugefügt werden.
>- Kein Binär-Format wie bei Excel, das nur von spezieller Software gelesen werden kann und sich in in verschiedenen Versionen unterscheidet.
>- Gut geeignet, um einige wenige bis zu hundertausenden Werten zu speichern.
>- Hilft, weil man gar nicht erst auf die Idee kommt, einige klassische Fehler zu machen.


# Welche Struktur sollten die Daten haben?

<!-- Erklären, was tidy data ist und an Beispielen aufzeigen, wo Fehler liegen und wie man diese beheben kann (ohne darauf einzugehen, wie dies in R gemacht wird. Das kommt später). -->

## Drei grundlegende Prinzipien

Saubere Daten sind durch drei Merkmale gekennzeichnet:

>- Jede Variable hat seine eigene Spalte.
>- Jede Beobachtung hat seine eigene Zeile.
>- Jeder Wert hat seine eigene Zelle.

>- Jeder Datensatz hat seine eigene Datei/Tabelle.

<!-- Hier sollten ein paar Beispiele kommen, was keine sauberen Daten sind. -->

## Häufige Fehler

>- Eine Spalte enthält mehrere Variablen. Unter Biologen besonders beliebt: Alter und Geschlecht in eine Spalte schreiben.
>- Eine Variable ist über mehrere Spalten verstreut. Vergleichsweise selten. Kommt z.B. bei Datumsangaben vor (Tag, Monat, Jahr).
>- Spaltennamen sind eigentlich Werte. Häufig z.B. bei Jahren. Kann als Zusammenfassung für Menschen hilfreich sein, ist für die Analyse aber störend.
>- Eine Beobachtung ist über mehrere Zeilen verstreut. Kommt z.B. vor, wenn man zwei Parameter von einem Objekt misst und dafür zwei Zeilen anlegt.


# tidyr - Wie man Daten sauber bekommt!

<!-- In diesem Abschnitt auch magrittr und die Pipe erklären? -->

## Funktionen, die wir aus diesem Paket besprechen

>- `gather()` und `spread()`, um Tabellen aus einer weiten in eine lange Form zu bekommen und umgekehrt.
>- `separate()` und `unite()`, um eine Spalte in mehrere Spalten aufzutrennen und umgekehrt.


## Eine Spalte enthält mehrere Variablen - separate()

Besonders beliebt unter Biologen ist es, Alter und Geschlecht in eine Spalte zu schreiben.

```{r, include=FALSE}
Tumor_Raw <- read_delim("../Exercises/Tumor/Tumor.csv",
                        ";", trim_ws = TRUE)
```

```{r}
head(Tumor_Raw)
```


***

Die Funktion `separate()` trennt eine Spalte in zwei Spalten auf. Standardmäßig wird jedes nicht-alphanumerische Zeichen als Separator interpretiert.

```{r}
Tumor <- separate(Tumor_Raw, `Age/Gender`, c("Age", "Gender"), convert = TRUE)

head(Tumor)
```


## Eine Variable ist über mehrere Spalten verstreut - unite()

Dieser Fall ist deutlich seltener als der vorherige.

```{r, include=FALSE}
AirqualityDirty <- airquality %>%
  mutate(Year = 1973)
```

```{r}
head(AirqualityDirty)
```

***

Variablen kann man mit der `unite()` Funktion miteinander verbinden.

```{r}
AirqualityTidy <- unite(AirqualityDirty, Date, Day, Month, Year, sep = "-")

head(AirqualityTidy)
```



## Spaltennamen sind eigentlich Werte - gather()

Häufig findet man Datensätze, in denen Spaltennamen eigentlich Werte sind.

```{r, include=FALSE}
Leishmaniose_Raw <- read_csv("../Exercises/Leishmaniose/Leishmaniose.csv",
                             col_types = cols(`2005` = col_double(),
                                              `2006` = col_double(), `2007` = col_double(),
                                              `2008` = col_double(), `2009` = col_double(),
                                              `2010` = col_double(), `2011` = col_double(),
                                              `2012` = col_double(), `2013` = col_double(),
                                              `2014` = col_double(), `2015` = col_double(),
                                              `2016` = col_double()),
                             skip = 1)
```

```{r}
head(Leishmaniose_Raw)
```

***

Dies kann man mit der `gather()` Funktion erreichen.

```{r}
Leishmaniose <- gather(Leishmaniose_Raw, "Year", "Cases", 2:13)

head(Leishmaniose)
```



## Eine Beobachtung ist über mehrere Zeilen verstreut - spread()

```{r, include=FALSE}
MyeloidSpread <- survival::myeloid %>%
  gather("Type", "Days", txtime:rltime) %>%
  arrange(id)
```



```{r}
head(MyeloidSpread)
```


***

Die `spread()` Funktion macht aus einer Variable mehrere Spalten.

```{r}
MyeloidTidy <- spread(MyeloidSpread, Type, Days, convert = TRUE)

head(MyeloidTidy)
```

