---
title: "Einleitung"
author: "Raphael Schleutker und Hannah Schmitz"
date: "7. Oktober 2017"
css: style.css
output: 
  ioslides_presentation: 
    highlight: kate
    logo: ./Figures/wwu.svg
    widescreen: yes
---

```{r setup, include=FALSE}
knitr::opts_chunk$set(echo = TRUE, message = TRUE, error = TRUE)
```


# Was ihr heute (nicht) lernen werdet

***

<!-- In kurzen Stichpunkten erklären, welche Themen in dem Workshop genau
behandelt werden. Zusätzlich die allgemeine Struktur und Ablauf klären sowie auf
die Übungsaufgaben hinweisen -->

>- Kurze Einführung in die Nutzung von RStudio
>- Einführung in die Programmiersprache R
>- Prinzipien von Datenmanagement
>- Datensätze strukturieren und aufbereiten
>- Datensätze visualisieren
>- Und zwischendurch immerwieder: Good Practice


## Was ihr nicht lernen werdet!

>- Programmieren.
>- Zeitreihenanalysen.
>- Relationales Datenmanagement.
>- Netzwerke.
>- Räumliche Daten und Karten.
>- Wann man welche umfangreichen statistischen Tests durchführen muss.



# RStudio, eine IDE

<!-- Erklären, was RStudio eigentlich ist (Integrierte Entwicklungsumgebung),
seine Vorteile vorstellen und die Benutzeroberfläche erklären. -->

## ID... Was?

RStudio ist ein Editor, der speziell für die Nutzung mit R entwickelt wurde und einige nützliche Features besitzt:

>- Syntax-Highlighting
>- Code-Vervollständigung
>- Code-Faltung
>- Installation von neuen Paketen
>- Projektverwaltung
>- KOSTENLOS


## Die Oberfläche


<!-- Oberfläche interaktiv am Beamer zeigen und erklären. -->

Die Oberfläche von RStudio ist in 4 Panes unterteilt.


# R, eine erste Einführung

<!-- -->

## Die Konsole

In die Konsole können wir Befehle eintippen und mit Enter an R schicken. Wir bekommen dann das Ergebnis zurück.

```{r}
1 + 1
```

***

Man kann selbstverständlich auch komplexere Ausdrücke eingeben.

```{r}
15 * 31 - 4^3
```


## Objekte

Einen Taschenrechner hat aber schon jeder.

```{r}
a <- 15
b <- 2

a * b
```

***

```{r}
c <- a * b

c
```

Das ist ein ziemlich interessantes Prinzip!


## Vektore

Datensätze bestehen aber selten aus nur einer Zahl!

```{r}
a <- c(1, 2, 3, 4, 5, 6, 7, 8, 9, 10)

a
```

Dies nennt man in R einen Vektor. Jede Zahl stellt ein Element dieses Vektors dar.


***

Mit Vektoren kann man ebenfalls rechnen. Elementeweise:

```{r}
a + 1
```


***

Oder man verrechnet zwei Vektoren miteinander. Der kürzere wird recycelt.

```{r}
b <- c(0, 2)

a * b
```


## Datentypen

Datensätze bestehen ja nicht immer nur aus numerischen Werten, sondern auch aus Wörtern.

```{r}
d <- c("Grün", "Blau", "Gelb", "Rot")
```

Text bezeichnet der Informatiker als **Character Strings**.

## Character

Character verhalten sich anders als numerische Werte.

```{r}
"1" + "2"
```


***

Ein Vektor kann immer nur ganz genau **einen** Datentyp haben, also niemals Zahlen und Character gleichzeitig.

```{r}
c(1, "A")
```


Wir werden später sehen, wie man diese Einschränkung umgeht.


## Numerische Datentypen

<!-- Sollte man diese Auftrennung der Einfachheit lieber raushalten, weil in R sowieso fast alles nur mit Doubles gelöst wird? -->

In R gibt es drei Datentypen, die numerische Werte darstellen:

>- **Integer** sind ganzzahlige Werte.
>- **Numeric** sind Dezimalzahlen mit 7 bis 8 Nachkommastellen.
>- **Double** sind Dezimalzahlen mit 15 bis 16 Nachkommastellen.


## Weitere Datentypen

Neben numersichen Daten und Character Strings gibt es noch sog. **Booleans** oder auch **Logische Werte**.

>- Diese nehmen einen der beiden Werte TRUE oder FALSE bzw. 1 oder 0 an.
>- Diese logischen Werten sind später interessant, wenn man z.B. das Vorgehen an Bedingungen knüpft.


## Datentypen

Interessiert einen der Datentyp eines Objekts, kann man dies mit `typeof()` herausfinden:

```{r}
typeof(c(1, 2))

typeof(c("A", "B"))

typeof(c(TRUE, FALSE))
```


## Listen

Und wenn ich zwei Datentypen in einem Datensatz habe?

```{r}
Liste <- list(c("A", "B", "C"), c(1, 2, 3))

Liste

typeof(Liste)
```

***

Listen können Vektoren mit verschiedenen Datentypen beinhalten.

Und sogar andere Listen!


## Dataframes

Aber es wäre ja viel intuitiver, wenn man Daten in Form einer Tabelle speichern könnte!

```{r}
Tabelle <- data.frame("Spalte 1" = c("A", "B", "C"),
                      "Spalte 2" = c(1, 2, 3))

Tabelle
```


***

Dataframes sind Rs Art und Weise, Tabellen darzustellen!

Im Grunde handelt es sich um eine Liste, in der die Vektoren als Spalten dargestellt werden!

```{r}
typeof(Tabelle)
```


## Kurzen Zusammenfassung

>- Datenreihen werden in R durch Vektoren dargestellt.
>- Jeder Vektor kann genau einen Datentyp haben.
>- Mehrere Datentypen können in einer Liste untergebracht werden.
>- Eine besondere Form der Liste ist der Dataframe.
>- Dataframes stellen Datentabellen dar. Jede Spalte ist ein Vektor mit einem Datentyp.

***

**ALLES, was in R existiert, ist ein Objekt.**


## Funktionen

Wir haben nun ein Format, um Daten zu speichern. Aber was machen wir mit diesen Daten?

```{r}
a <- c(1, 2, 3, 4, 5, 6, 7, 8, 9, 10)

mean(a)
sd(a)
```


***

Jede Funktion hat einen Namen und Argumente, die in Klammern dahinter stehen und durch Kommata getrennt sind.

```{r eval=FALSE}
function_name(argument_1 = value1, argument_2 = value2, ...)
```

## Die Argumente

Jedes Argument hat einen Namen, eine Position und i.d.R. einen Standardwert.

```{r eval=FALSE}
help(t.test)
```



***

**ALLES, was in R passiert, ist ein Funktionsaufruf.**

***

Funktionen können einfache Dinge tun, wie z.B. den Mittelwert berechnen.

Man kann aber auch verschiedene Funktionen kombinieren, um beliebig komplexe Abläufe zu erstellen.

***

Funktionen müssen nicht zwangsweisen Text oder Zahlen zurückgeben. Grafiken sind ebenso möglich.

```{r}
plot(a)
```


## Die Idee

Die Idee ist, dass wir ein oder mehrere Objekte (Daten) haben. Auf diese Objekte wenden wir sukzessive Funktionen an, bis wir das gewünschte Ergebnis haben.