---
title: "Reproduzierbare Datenanalyse mit R"
author: "Raphael Schleutker und Hannah Schmitz"
date: "7. Oktober 2017"
css: style.css
output: 
  ioslides_presentation: 
    highlight: kate
    logo: ./Figures/wwu.svg
    widescreen: yes
---

```{r setup, include=FALSE}
knitr::opts_chunk$set(echo = TRUE, message = TRUE, error = TRUE)
library(tidyverse)
```


# Motivation

## Wer profitiert von Reproduzierbarkeit?


>- Die Kollegen
>- Die Forschergemeinschaft
>- Aber vor allem Zukunfts-Du!


***

Reproduzierbarkeit bedeutet zweierlei:

> 1. Die Ergebnisse, insbesondere großer Datenanalysen, können von anderen Forschern nachvollzogen, wiederholt und verifiziert werden.
> 2. Du weißt auch in einigen Monaten noch, was du genau getan hast, und kannst es für neue Daten - ggfs. abgeändert - wiederholen.

>- Beides verbessert deine Arbeit als Wissenschaftler!


## Was wir ohne größere Mühen machen können

Reproduzierbarkeit kann in umfangreichen Analysen aufwendig sein. Aber man kann vieles schon im Kleinen tun, um die eigene Arbeit reproduzierbarer zu machen.

>- Ein sinnvolles, in sich geschlossenes Datenmanagement. (Wie bereits besprochen)
>- R-Skripte inhaltlich nachvollziehbar strukturieren. (Wie bereits besprochen)
>- Skripte umfangreich kommentieren. Im Ernst: Nehmt euch die Zeit!
>- Als Zwischenstand, nach abgeschlossener Analyse oder zur Kommunikation mit anderen Wissenschaftlern Reports erstellen.
>- Sein eigenes Paket schreiben, um Funktionen mit anderen teilen zu können. (Leider keine Zeit)


# Kommentieren

***

Wie bereits erwähnt sollten Dateien umfangreich kommentiert werden. In R beginnen Kommentare immer mit `#`.

>- Alles, was in einer Zeile nach `#` steht, wird von R ignoriert.


## Guideline

Zu Beginn jeder Datei sollte in einem *Header* erklärt werden, ...

* wofür die Datei ist bzw. was sie macht.
* wer sie erstellt hat.
* wann sie zuletzt geändert wurde.
* u.U. welche Dateien sie voraussetzt.

```{r eval=FALSE}
##########
## R Source Code file that analyzes the lines dataset previously tidied in Reading.R
## Raphael Schleutker; Last modified: 24th August, 2017
## Depends on Reading.R
##########
```

***

* Vor jedem Code-Block sollte ein kurzer Kommentar stehen, was dieser macht.
* Jede nicht selbsterklärende Zeile sollte kommentiert werden.

***

```{r eval=FALSE}
#' The following lines read in and process the lines data. For this, the 
#' appropriate files are first listed as a character vector. Each element is 
#' named with the file name and read in by mapping over the character vector. 
#' The resulting named list of dataframes is processed. Since the names metadata
#' is used for the processing, lmap() is used. The dataframes are then bound to
#' one dataframe and splitted by the measured variable.

library(readr)
library(dplyr)
library(purrr)

Lines <- list.files("./Data/", pattern = "[^_]*_[^_]*_[^_]*_Lines.csv") %>%
  setNames(make.names(.)) %>%
  map(~ read_csv(paste("./Data/", .x, sep = ""), comment = "#", skip = 1)) %>%
  lmap(~ Process_Line_Data(.x)) %>%     # Self-written helper function.
  bind_rows() %>%
  split(.$Measured)
}
```

## \#'-Kommentare

`#'`-Kommentare sind spezielle Kommentare, die aus dem `roxygen2`-Paket entstammen und eigentlich zur Dokumentation von Paketen verwendet werden.

Allerdings sind sie zum normalen kommentieren auch ganz hilfreich.

> 1. Beginne einen Kommentar-Block mit `#'` und schreibe anschließend den gesamten Kommentar.
> 2. Drücke in RStudio **Strg + Shift + /**. Dadurch wird der Kommentar automatisch in 80 Zeichen lange Zeilen umgebrochen.


# RMarkdown

## Markdown

Markdown ist eine vereinfachte Auszeichnungssprache, die in andere Formate - insbesondere HTML - konvertiert werden kann.

RMarkdown ist eine Implementierung, die viele weitere Features hinzufügt.

>- Es können Präsentationen (wie diese) erstellt werden.
>- Es können ganze Websites erstellt werden.
>- Man kann Berichte schreiben (wie z.B. die Aufgaben-Dokumente).
>- Man kann Dashboards erstellen.


## Was ist der Vorteil?

RMarkdown-Dokumente können R-Code enthalten. Dieser wird direkt ausgeführt und das Ergebnis wird in das Dokument integriert.

In anderen Worten: Man verbindet die Analyse direkt mit dem Report - Daten und Abbildungen sind immer aktuell.


## RMarkdown-Syntax

Von RStudio gibt es einen Reference-Guide unter **Help>Cheatsheets>R Markdown ...**.


# Ein Beispiel

***

Wir stellen uns vor, wir haben eine umfangreichere Analyse erfolgreich abgeschlossen und wollen für einen anderen Wissenschaftler sowie für uns selbst das Vorgehen dokumentieren.


## Vorgehen

> 1. Man geht durch die Source-Dateien und unterteilt diese in Sinnabschnitte.
> 2. Vor jeden Sinnabschnitt - *Code-Chunk* - schreibt man `## @knitr Heading ----`. Hierrüber kann man später auf den Abschnitt referenzieren.
> 3. Man erstellt eine neue RMarkdown-Datei mit *File>New File>R Markdown*. Wir benötigen ein *Document* mit *HTML* als Output.
> 4. Man erklärt in dem Dokument, was man gemacht hat, und fügt an passender stelle die Code-Chunks ein.
> 5. Man erstellt das Dokument mit einem Klick auf *Knit*.


## Was man beachten muss

>- Knittet man das Dokument, wird dazu eine neue Session erstellt, sodass der Ordner, in dem die RMarkdown-Datei liegt, der Root-Ordner wird. Daher sollte die RMarkdown-Datei immer im selben Ordner wie die *.Rproj*-Datei liegen, um fehlerhafte Pfad-Angaben zu vermeiden.
>- Die Code-Chunks müssen in der Reihenfolge eingefügt werden, wie sie auch in den Source-Dateien vorkommen.
>- Man kann auch andere Output-Formate wählen, aber HTML ist das vielfältigste und hat keine Voraussetzungen. Außerdem kann das absolut jeder öffnen.
>- Am Ende jedes Dokuments sollte man mit `sessionInfo()` die Session-Info erzeugen, um dem späteren Lesen zu zeigen, auf welchem Betriebssystem und mit welcher Version die Analyse durchgeführt wurde.

