---
title: 'Übungsaufgaben: Einleitung'
author: "Raphael Schleutker und Hannah Schmitz"
date: "7. Oktober 2017"
output: 
  html_document: 
    code_folding: hide
    highlight: haddock
    toc: yes
    toc_float: yes
---

```{r setup, include=FALSE}
knitr::opts_chunk$set(echo = TRUE)
```

## Vektoren

### Aufgaben

1. Weise einer Variable mit dem Namen **SomeData** einen Vektor mit den Werten von **1** bis **99** zu. Nutze dabei den RStudio-Shortcut für den Assignment-Operator. Außerdem solltest du versuchen, die Werte nicht einzeln und per Hand einzugeben.
2. Multipliziere jeden Wert aus **SomeData** mit **6,25** und speichere das Ergebnis ebenfalls als **SomeData**.
3. Lass dir  den **49.** Wert des Vektors ausgeben.
4. Lass dir **jeden dritten** Wert ausgeben.
5. Was erwartest du bei dem Ausdruck `TRUE + FALSE` als Antwort von R?
6. Was erwartest du bei `c(TRUE, 1.23, "Wort")` als Antwort von R? Welchen Datentyp hat der Vektor? Welchen Datentyp hätte ein Vektor bei `c(TRUE, 1.23)`?


### Lösungen

```{r}
# 1 Nutze die `:`-Funktion, um eine Datenreihe zu erstellen.
SomeData <- 1:99
```

```{r}
# 2 Achte darauf, dass Dezimalzahlen durch einen Punkt getrennt werden.
SomeData <- SomeData * 6.25
```

```{r}
# 3 Nutze eckige Klammern, um bestimmte Elemente zu bekommen.
SomeData[49]
```

```{r}
# 4 Man kann mit logischen Werten ein Muster erstellen, um sich Werte zurückgeben zu lassen. Der Vektor wird so oft wiederholt, bis alle Werte von **SomeData** abgehandelt wurden. Statt `TRUE` und `FALSE` kann man auch kurz `T` und `F` schreiben.
SomeData[c(T, F, F)]
```

```{r}
# 5 `TRUE` wird auch als 1 repräsentiert, `FALSE` hingegen als 0. Daher ist die Rechnung tatsächlich möglich und gibt `1` als Wert zurück.
TRUE + FALSE
```

```{r}
# 6 Der erste Vektor ist ein Character-Vektor, da dies der allgemeinste der drei vorliegenden Elemente ist und die beiden anderen umfasst.
typeof(c(TRUE, 1.23, "Wort"))

# Der zweite Vektor ist numerisch, da `TRUE` in eine `1` umgewandelt werden kann.
c(TRUE, 1.23)
typeof(c(TRUE, 1.23))
```



## Listen

### Aufgaben

1. Was ist der Unterschied zwischen Listen zu Vektoren?