---
title: 'Übungsaufgaben: Einleitung'
author: "Raphael Schleutker und Hannah Schmitz"
date: "7. Oktober 2017"
output: 
  html_document: 
    code_folding: hide
    highlight: haddock
    toc: yes
    toc_float: yes
---

```{r setup, include=FALSE}
knitr::opts_chunk$set(echo = TRUE)
```

## Einleitung

### Der iris-Datensatz

R bietet in dem Kern-Paket `datasets` eine Reihen von Datensätzen, die man zur Übung oder Veranschaulichung nutzen kann. Ein besonders beliebter Datensatz, der häufig in Beispielen genutzt wird, ist der Datensatz `iris`. In diesem sind Breite und Länge der Kelch- und Blütenblätter verschiedener Schwertlilienarten aufgeführt. Bei `iris` handelt es sich um einen data frame.


### Variablennamen

In R ist man sehr frei bei der Benennung von Variablen, dennoch gibt es einige Einschränkungen. Variablennamen können aus Buchstaben, Zahlen sowie Punkten und Unterstrichen bestehen. Die Namen müssen immer mit einem Buchstaben oder einem Punkt gefolgt von einem Buchstaben beginnen. Leerzeichen sind mit einem Trick zwar möglich, sollten aber unbedingt vermieden werden. Um einen Variablennamen aus mehreren Wörtern zu nutzen, gibt es daher andere Varianten. Entweder man benutzt den sog. **Camelcase**, bei der man die Wörter zusammen und groß schreibt (`irisCopy`). Oder man verwendet statt des Leerzeichens den Unterstrich (`iris_copy`). In R benutzen viele Personen den Camelcase für Datensätze und die Variante mit Unterstrichen für Funktionen.


### Code Style

Code kann man mit gutem oder schlechtem Stil schreiben. Mit Stil ist die Art und Weise gemeint, wie der Code geschrieben wird, beispielsweise wann man Zeilenumrüche und Leerzeichen nutzt. Zu einem guten Stil in R gehört beispielweise, dass man `<-` verwendet, um Variablen zu definieren, und `=`, um Funktionsargumente zu setzen. Außerdem sollte man links und rechts von `<-` und `=` Leerzeichen setzen. Leerzeichen gehören auch hinter Kommata, um die Argumente einer Funktion voneinander abzutrennen. Ein guter Code-Stil fördert enorm die Lesbarkeit des Skripts und sorgt dafür, dass andere Personen den Code leichter nachvollziehen können. Einen umfangreichen Style-Guide gibt es unter http://style.tidyverse.org/files.html. Diesen könnt ihr nach dem Workshop mal in Ruhe anschauen (dauert wirklich nicht lange). RStudio unterstützt einen guten Stil, indem man die automatische Detektion von schlechtem Stil aktiviert. Gehe dazu auf *Tools > Global Options... > Code > Diagnostics* und setze ein Häckchen bei dem Punkt *Provide R style diagnostics*. Stellt RStudio nun irgendwo einen schlechten Stil fest, zeigt es links neben der Zeilennummer einen blauen Kreis mit weißem **i** und unterstreicht innerhalb der Zeile die fragwürdige Stelle ebenfalls blau. Geht man mit der Maus über das weiße **i** neben der Zeilennummer, erhält man eine Information darüber, worüber RStudio gestolpert ist. Allerdings ist dieses Diagnostik-Tool nicht perfekt, achte also dennoch auch selbst auf deinen Stil. Übung macht den Meister! ;-)



## Aufgaben

1. Erstelle eine Kopie des `iris`-Datensatzes, indem du einer Variable den Datensatz als Wert zuweist. Benutze den Shortcut von RStudio, um den Zuweisungsoperator `<-` zu schreiben.
2. Schaue dir den Datensatz an.
3. Tippe den Variablennamen ein und setze direkt dahinter ein `$`. Was passiert? Wähle ein Element aus der Liste aus und drücke Enter.
4. Da data frames Spalten und Zeilen haben, benötigt man zum Subsetting auch zwei Werte, die durch ein Komma getrennt sind: `irisCopy[Zeile, Spalte]`. Lässt man einen der Werte leer, erhält man alle Zeilen bzw. Spalten. Für die Spalte kann man anstatt der Position auch den Namen eingeben. Nutze dies, um dir die 49. Zeile anzuzeigen.
5. Nutze Logical Subsetting, um dir ausschließlich die Daten für die Spezies `versicolor` anzeigen zu lassen.
6. Berechne mit den Funktionen `mean` und `sd` das arithmetische Mittel und die Standardabweichung der Sepalbreite von `versicolor` und speichere die Ergebnisse jeweils in einer Variable.


## Lösungen

### Aufgabe 1

```{r}
irisCopy <- iris
```


### Aufgabe 2

Man kann den Datensatz aufrufen, indem man den Variablennamen eintippt und auf Enter drückt. In RStudio bietet es sich aber eher an, im oberen rechten Fenster auf den Namen zu klicken. Alternativ kann man auch die Funktion `View` benutzen.

```{r}
irisCopy

View(irisCopy)
```


### Aufgabe 3

Mit `$` kann man die Spalten eines Datensatzes extrahieren. Man bekommt dann den entsprechenden Vektor als Ergebnis. Dies ist neben `[]` eine weitere Möglichkeit des Subsettings.

```{r}
irisCopy$Sepal.Width
```


### Aufgabe 4

```{r}
irisCopy[49, ]
```


### Aufgabe 5

```{r}
irisCopy[irisCopy$Species == "versicolor", ]
```


### Aufgabe 6

```{r}
meanSepalVersicolor <- mean(irisCopy[irisCopy$Species == "versicolor", "Sepal.Width"])

sdSepalVersicolor <- sd(irisCopy[irisCopy$Species == "versicolor", "Sepal.Width"])

meanSepalVersicolor
sdSepalVersicolor
```

